臺灣高等法院刑事判決
109年度上訴字第3792號
上  訴  人  
即  被  告  林宗翰



選任辯護人  陳偉民律師
上列上訴人即被告因詐欺案件，不服臺灣新竹地方法院109年度
原易字第29號，中華民國109年7月30日第一審判決（起訴案號：
臺灣新竹地方檢察署108年度偵第4752號、第13539號），提起上
訴，本院判決如下：
    主  文
上訴駁回。
    事  實
一、甲○○因經濟困窘，竟意圖為自己不法所有，分別基於以網際
    網路對公眾散布而犯詐欺取財之犯意，先於民國107年6月10
    日前之某日，向配偶高貽萱（婚姻存續期間自105年7月25日
    至108年11月20日止）借得元大商業銀行帳號000-000000000
    00000號帳戶（下稱元大銀行帳戶）及中華郵政股份有限公
    司竹東二重埔郵局帳號000-00000000000000號帳戶（下稱郵
    局帳戶）之存摺、金融卡、密碼及門號0000000000號行動電
    話，供為詐欺取財之用（高貽萱所犯幫助犯詐欺取財罪，業
    經原審判處罪刑確定），嗣甲○○再利用電腦設備連結至網際
    網路臉書網站及LINE通訊軟體，以高貽萱名義註冊登入並使
    用名稱「泰惠德」、「陳德」及LINE名稱「天馬行空」，
    而以如附表所示之詐騙時間及方式施用詐術，使乙○○、戊○○
    、丙○○陷於錯誤，而依指示將如附表所示之款項匯入如附表
    所示元大銀行帳戶、郵局帳戶內，旋均遭甲○○於附表所示時
    間提領花用殆盡。嗣因乙○○、戊○○、丙○○察覺有異，報警處
    理，始查悉上情。
二、案經戊○○、丙○○訴由新竹市警察局第一分局報告及臺灣新竹
    地方檢察署（下稱新竹地檢）檢察官簽分偵查後起訴。
    理  由
一、證據能力：　　
  ㈠高貽萱提出之通訊軟體LINE及臉書對話紀錄，認有證據能力
    ：　　
　⒈被告以外之人於審判外之陳述，雖不符刑事訴訟法第159條之
    1至第159條之4之規定，而經當事人於審判程序同意作為證
    據，法院審酌該言詞陳述或書面陳述作成時之情況，認為適
    當者，亦得為證據，刑事訴訟法第159條之5第1 項規定甚明
    。是藉由當事人等「同意」之此一處分訴訟行為與法院之介
    入審查其適當性要件，將原不得為證據之傳聞證據，賦予其
    證據能力，即屬傳聞法則之例外規定。又本乎程序之明確性
    ，當事人已明示同意作為證據之傳聞證據，並經法院審查其
    具備適當性之要件者，若已就該證據實施調查程序，即無許
    當事人再行撤回同意之理，以維訴訟程序安定性、確實性之
    要求；此一同意之效力，既因當事人之積極行使處分權，並
    經法院認為適當且無許其撤回之情形，即告確定，即令上訴
    至第二審，仍不失其效力（最高法院109年度台上字第5755
    號判決意旨參照）。
　⒉再按LINE、臉書之對話紀錄，係該通訊軟體所儲存其參與人
    員間互動對話及情境表達紀錄，即該互動通訊對話內容及情
    境表達，皆係依據通訊軟體、電子設備之儲存功能，以機械
    性能儲存參與人對話當時所呈現之連續互動內容及情境表達
    紀錄，而該紀錄所示連續互動對話與情境表達所呈現之紀錄
    ，其有無證據能力，自應與一般物證相同，端視其取得證據
    之合法性及已否依法踐行證據之調查程序，以資認定，至其
    對話內容雖屬供述證據，惟參與對話之人員若於審理中具結
    證述對話內容確係其本人之談話，亦有證據能力，而其中被
    告陳述之內容，則因非被告以外之人所為之陳述，並無傳聞
    法則之適用（最高法院107年度台上字第1939號判決意旨參
    照）。查被告與其母親丁○○之LINE對話紀錄（見偵4752卷第
    78至78頁），參與對話之被告及證人丁○○均坦承LINE對話內
    容確為其等之談話（見原審卷第171頁、本院卷第165頁），
    復證人即原審同案被告高貽萱所提出之臉書聊天室中與被告
    間對話紀錄（見偵4752卷第79至84頁），亦據證人高貽萱陳
    明為其與被告間之對話（見偵4752卷第74頁），該等真實性
    自屬無疑，且上開證據業據被告於原審準備程序中同意均有
    證據能力（見原審卷第92頁），經原審審查具備適當性要件
    ，踐行法定調查程序，而本院依前述證據資料作成時之情況
    ，亦認無違法取證或其他瑕疵，證據力無明顯過低之情形，
    且與待證事實具有關連性，認為以之作為證據並無不當，依
    刑事訴訟法第159條之5規定，自均得作為證據。前述被告既
    已明示同意作為證據之傳聞證據，並經法院審查其具備適當
    性要件，且已踐行法定之調查程序，依前說明自無許被告再
    行撤回同意。至證人高貽萱於偵查中提出之通訊軟體LINE群
    組貼文或對話紀錄擷圖，分別與告訴人丙○○、戊○○提出之LI
    NE訊息及對話內容相符，僅「發話主體互異」，此部分儲存
    告訴人與詐騙者互動對話與情境表達之紀錄，性質屬物證，
    並經本院依法踐行證據調查之調查程序（見本院卷第177頁
    ），復無事證足認有違背法定程式，或透過偽造、變造所取
    得之情事，應認有證據能力。從而，被告及辯護人於本院爭
    執前述證據之證據能力（見本院卷第106頁），自無可採。
  ㈡此外，本判決下述所引被告以外之人於審判外之陳述，檢察
    官、被告及辯護人於本院準備程序就該等證據能力均表示「
    沒有意見」（見本院卷第103頁），且迄言詞辯論終結前亦
    未聲明異議，本院審酌前開證據資料作成時之情況，尚無違
    法不當及證明力明顯過低之瑕疵，而認為以之作為證據應屬
    適當，依刑事訴訟法第159條之5規定，均認有證據能力。至
    認定本案犯罪事實之其餘證據，並無有何違反法定程序取得
    之情形，且與本案待證事實間具有相當之關聯性，復經原審
    、本院於審判期日逐一提示，依法進行證據之調查、辯論，
    認以之為本案證據並無不當，皆具有證據能力，而得採為判
    決之基礎。
  ㈢至本院未援引作為認定被告所犯事實之證據，不就證據能力
    再為闡述，附此敘明。　　
二、認定犯罪事實所憑證據及其理由：　
　　訊據被告矢口否認有何加重詐欺取財犯行，先於原審辯稱：
    107年6月10日間，我沒有使用「泰惠德」、「陳育德」之臉
    書及LINE「天馬行空」等名稱，也沒有在LINE上面賣過水電
    的材料，向乙○○、戊○○、丙○○行騙的人不是我，門號000000
    0000號電話是高貽萱的，因為我遭通緝，有跟她借來打給朋
    友，但沒有供作行騙使用（見原審卷第90至91頁）；嗣於本
    院辯稱：是高貽萱自己在臉書及LINE群組佯稱要販賣電線，
    被害人匯款的帳戶也是高貽萱個人使用，因為我打電話掛失
    銀行帳戶是幫助高貽萱犯罪，我是無意間間接幫助高貽萱，
    我承認有幫助詐欺的犯罪行為云云（見本院卷第98頁）。辯
    護人則為被告辯護稱：被告否認有使用過臉書及LINE帳號，
    且高貽萱也證述未親眼看到被告更改上開臉書及LINE帳號，
    而本案銀行帳戶及密碼、門號0000000000號行動電話亦均為
    高貽萱自己申請、設定，甚且案發前之107年5月29日高貽萱
    郵局帳戶還有1筆新臺幣（下同）1,000元進帳，與高貽萱所
    稱個人沒有使用該帳戶顯有不符，被告唯一作為係代高貽萱
    辦理銀行帳戶的掛失，高貽萱與被告因小孩監護權鬧翻，其
    因此包庇其他人或掩飾自己犯行而為不利於被告之陳述不可
    採信，至於被告與其母親在LINE上說到找到不合法賺錢方法
    ，是指暴力討債，被告也因該案被通緝而判刑，並非指詐欺
    之本案，本案僅有高貽萱不實自白而無其他補強證據，應為
    被告無罪判決云云。經查：
  ㈠被害人乙○○、告訴人戊○○、丙○○分別遭人於附表所示之詐欺
    時間及方式施以詐術，使其等陷於錯誤，依該施用詐術者之
    指示，以匯款或存款等方式匯出如附表所示金額至高貽萱元
    大銀行帳戶或郵局帳戶內，旋遭人於附表所示時間持金融卡
    提領款項殆盡等事實，業據證人即被害人乙○○、證人即告訴
    人戊○○、丙○○於警詢時證述、證人高貽萱於原審審理時證述
    明確（見偵4752卷第5至10頁、原審卷第144至155頁），且
    為被告所不爭執（見原審卷第93至94頁），復有如附表各編
    號「證據卷頁」欄所示各項書證附卷可佐（詳如附表「證據
    卷頁」欄所示證據及卷頁）。是此部分事實，堪以認定。
  ㈡依被害人乙○○、告訴人蘇民、丙○○證述遭詐欺之經過，係施
    詐者分別使用臉書名稱「泰惠德」、LINE名稱「天馬行空」
    與各該被害人、告訴人聯繫，並均提供門號0000000000號行
    動電話作為聯絡之用，嗣亦要求各該被害人、告訴人將款項
    轉入或存入高貽萱元大銀行帳戶、郵局帳戶內，並旋經提領
    一空，是本案之行為人當係於107年6月10日至同年月13日間
    使用上開臉書、LINE帳號及門號0000000000號行動電話，亦
    為得自由提領高貽萱元大銀行帳戶、郵局帳戶之人。
  ㈢證人高貽萱就上開臉書、LINE、門號0000000000號行動電話
    及其元大銀行帳戶、郵局帳戶於案發期間之使用人究為何人
    ，業據其於原審審理時證稱：107年6月間我與被告為夫妻關
    係，當時有一起住在頭份的租屋處，0000000000號行動電話
    門號是用我的名字申辦，但都是被告個人在使用，我自己另
    有1支其他門號，我沒有用0000000000號門號跟乙○○、戊○○
    、丙○○聯絡；元大銀行帳戶是我申請的，我也有郵局的帳戶
    ，本案元大銀行帳戶、郵局帳戶在107年6月10日至同年月13
    日這幾天我自己沒有使用，我不清楚是誰在使用，但是被告
    有先跟我說請我去掛失元大銀行帳戶，但是我在上班沒有打
    電話，後面他才打電話掛失；同住當時，前揭元大銀行帳戶
    、郵局帳戶資料、我所有的存摺都放在家裡抽屜，密碼都一
    樣，都是被告的生日，我設定的密碼被告都知道，平常他會
    用我的存摺、金融卡去領錢，郵局帳戶也是我跟被告一起使
    用，平常我的金融卡是放在皮包裡，但被告不准我出門帶皮
    包，而且他要用卡片也不會告訴我，郵局帳戶的存提款資料
    ，小金額是我使用的，但從107年6月12日至13日金額為18,0
    00元、2萬元與我無關，就是從6月12日以後我都沒有印象，
    這些不是我使用的，我沒有跟朋友借過那麼多錢，但我確實
    知道被告會用，也沒有表示反對；我知道有人曾經以我的名
    義申請名稱「陳育德」、「泰惠德」的臉書帳號，該等帳號
    申請人是我，但原來不是叫這個名字，是叫「陳筱惠」（音
    同），「陳育德」、「泰惠德」是被告改的，我的臉書帳號
    被告也能夠使用，LINE暱稱「天馬行空」之帳號是被告自己
    申請，什麼時候改「天馬行空」，我也不清楚等語（見原審
    卷第144至146、148、150至153頁），是證人高貽萱除清楚
    證述自己並未詐欺被害人乙○○、告訴人戊○○、丙○○外，亦指
    明上開臉書名稱「泰惠德」、LINE名稱「天馬行空」之帳號
    、門號0000000000號行動電話均為被告所使用，且被告亦得
    自由持該元大銀行帳戶及郵局帳戶金融卡提領款項無訛。
  ㈣又高貽萱與被告於105年7月25日至108年11月20日為夫妻，案
    發時之107年6月間亦同住一處，已據證人高貽萱陳述如前，
    且有其等之個人戶籍資料（完整姓名）查詢結果各1份附卷
    可參（見原審卷第144、37至41頁），參酌被告於原審審理
    時供稱：我有使用過高貽萱元大銀行帳戶、郵局帳戶，但那
    段時間我沒有使用，我沒有車，也沒有出門，早餐我們一起
    出門買，其他就只有她買東西回來給我吃。我們互相都知道
    高貽萱帳戶、金融卡密碼等語（見原審卷第170至171頁），
    是被告確實曾經使用高貽萱元大銀行帳戶及郵局帳戶金融卡
    ，亦知悉上開帳戶密碼。再佐以證人即被告之母丁○○於本院
    審理時明確證述關於卷附LINE通訊對話紀錄（見偵4752卷第
    76頁）：「媽 以後匯錢不要匯我帳戶了」、「以後匯萱萱
    的帳戶」等內容為其與被告間之對話及對話中之「萱萱」即
    為高貽萱無訛（見本院卷第165、166頁），足見被告斯時應
    對證人高貽萱名下帳戶確有一定管領及使用權限，方會為如
    此之要求，亦徵證人高貽萱上開證述並非無稽。
  ㈤再以被害人乙○○、告訴人丙○○於檢察事務官詢問時分別證稱
    ：「我是跟臉書暱稱『泰惠德』之帳號聯絡，『泰惠德』是男性
    ，我們有用手機聯繫過，在電話中對方要求我匯入元大銀行
    帳戶」、「我是在LINE上跟暱稱『天馬行空』的人聯繫，對方
    有提供手機給我，電話是0000000000，對方說他叫陳育德，
    是男性」等語（見偵4752卷第100頁反面），是持用0000000
    000號行動電話門號行騙施詐之人確為男子，並非證人高貽
    萱。而觀諸證人高貽萱所提出臉書、臉書聊天室對話紀錄、
    LINE群組貼文（見偵4752卷第109至129頁），分別與告訴人
    丙○○在LINE【1版】北區E00000000汽車群組所瀏覽之該不實
    訊息、告訴人蘇民提出其與LINE暱稱「天馬行空」帳號對
    話內容相符，僅「發話主體互異」而已，此有上開證人高貽
    萱提出之LINE對話紀錄擷圖11張、告訴人丙○○提出之LINE對
    話紀錄擷圖1張、告訴人戊○○提出之LINE對話紀錄擷圖8張在
    卷可參（見偵4752卷第114至124、44、32至35頁），是證人
    高貽萱後續應持有或取得該施詐行為人之行動電話，方有可
    能提出該等擷圖，此與一般詐欺集團為製造斷點避免查獲，
    多與人頭帳戶、人頭SIM卡提供者鮮有聯繫之情顯然有別，
    足見該施詐者與證人高貽萱確有一定之關聯性。再參被告於
    原審準備程序供稱：門號0000000000號這支電話不是我的，
    當時我有使用過這支電話幾次，但我沒有用來做詐騙使用，
    那支電話是我太太高貽萱的，我有跟她借來撥過幾次電話，
    都是用來打給朋友等語（見原審卷第90至91頁），依上開各
    項事證，證人高貽萱證稱被告為本案加重詐欺之行為人，尚
    非全然無據。
  ㈥參諸卷附高貽萱之元大銀行帳戶107年6月11日單摺掛失申請
    書影本、金融卡申請暨異動約定書影本（見偵4752卷第92至
    93頁），該等文書上均有該行承辦人員註記「暫時掛失（時
    間：19時02分）」、「先生甲○○0000000000來電為客戶掛失
    」、「19：12已回撥客戶手機OK」等文字，且前揭元大銀行
    帳戶之客戶基本資料維護，所記載證人高貽萱之行動電話門
    號為0000000000號等情，此有該文件1紙在卷憑參（見偵475
    2卷第88頁），衡以該銀行之承辦人員於本案無利害關係，
    且上開「先生甲○○0000000000來電為客戶掛失」、「19：12
    已回撥客戶手機OK」等文字，並非制式文件內容之一部，亦
    非必須記載事項，則該等文字應無事後造假之虞，亦無可能
    係他人為求卸責預先冒用被告名義又特意以該電話掛失，是
    該等註記內容應屬真正，由此足徵證人高貽萱於案發斯時確
    持用其他行動電話，供銀行承辦人員聯絡以確認，益證該門
    號0000000000號行動電話當時確為被告所持用，又佐以證人
    丁○○亦證述其夫即被告之父係在經營水電行，並有販售水電
    材料，被告有做過水電行的工作等語明確（見本院卷第166
    、167頁），而本案被害人及告訴人均係因欲購買電線而遭
    詐騙，益見被告自有取得相關水電材料照片及背景知識足以
    取信於被害人及告訴人，是依上開證據資料相互印證，為綜
    合之觀察判斷，堪認本案對被害人及告訴人施以詐術之人應
    係被告甲○○無訛。至證人即被告母親丁○○於本院審理時雖證
    稱：被告有女朋友之後就搬出去住，107年即兩年前被告搬
    出去後，如果我在上班他會來我上班的地方找我，不是見面
    的話就很少聯絡，他會用署名「陽陽」傳送簡訊聯繫，除了
    簡訊以外沒有其他聯絡方式，我打電話也打不通，我也不記
    得被告有無使用過0000000000號這支電話跟我聯繫云云（見
    本院卷第162至163頁），惟證人丁○○既無法記憶被告與之以
    簡訊聯繫所使用之行動電話號碼，其所述無法確認被告是否
    持用門號0000000000號行動電話與否，自無從為有利或不利
    於被告之認定。
  ㈦另依證人高貽萱所提出其於臉書聊天室之對話紀錄擷圖：「2
    018/6/11 18:31你打去元大 掛失題款卡」、「回來再說」
    等語（見偵4752卷第80頁），並佐以前述元大銀行承辦人員
    於前揭掛失申請書影本之註記內容，堪認前述指示證人高貽
    萱將元大銀行帳戶金融卡掛失之人，應係與證人高貽萱同住
    之被告無訛，則證人高貽萱前揭證述確與各該客觀證據及其
    顯示之間接事實得以相互勾稽外，依被告之行為，同足顯示
    該元大銀行帳戶斯時應為其管領、持用，否則其豈有可能不
    先過問共用該帳戶之證人高貽萱前揭金融卡去向，即不問緣
    由而要求證人高貽萱掛失，更不待證人高貽萱撥打電話，即
    率先代為掛失，況被告撥打電話至元大銀行掛失之時機，恰
    為被害人乙○○受騙轉入款項後遭提領一空之翌日，時間如此
    緊密，顯非偶然，益徵被告確為本案實施詐術並領取詐得財
    物之人。
  ㈧再者，觀諸被告於107年5月11日LINE中向母親丁○○表示「我
    已經找到賺錢方法了　雖然不合法　但是可以養活自己」、
    「你一樣匯我帳戶」、「目前我帳戶還沒事」等語，此有該
    對話紀錄擷圖1張附卷可考（見偵4752卷第76頁），或前揭
    與臉書暱稱「高貽萱」聯繫者，於107年8月13日16時18分許
    ，先後亦表示「你上班地方的工讀有題款卡嗎」、「他說7
    ：00多會匯」、「我是要做不合法的」等語（見偵4752卷第
    84頁），顯然被告於107年5至8月間，有意從事「利用帳戶
    」、「可以賺錢」之「不法行為」，應為「詐欺」行為無訛
    ，則此等表述更徵被告確有為本案之加重詐欺行為。辯護人
    雖以被告LINE所述「不合法賺錢方法」是指遭判刑、通緝之
    暴力討債案件，並非詐欺云云，然觀辯護人所提出之被告通
    緝資料（見本院卷第127頁），係新竹地檢106年度偵字第11
    620號妨害自由案件，該案與新竹地檢107年度偵字第48號併
    案通緝，且與新竹地檢107年度偵字第48號、107年度偵緝字
    第715號、第716號併案偵查起訴，嗣經原審法院以108年度
    原訴字第1號判處罪刑確定，有本院被告前案紀錄表附卷可
    參（見本院卷第52至53頁），而上開確定判決所認定被告犯
    侵占、共同詐欺取財未遂（甲○○與高貽萱共同從事「仙人跳
    」之犯罪）、恐嚇取財未遂、誣告4罪，並無一涉及暴力討
    債，是辯護人以前詞為被告辯解，顯與卷證資料不合，尚難
    執為對被告有利之認定。
  ㈨被告雖又辯稱：是高貽萱在臉書及LINE群組佯稱要販賣電線
    云云，惟證人丁○○於本院審理時證稱：3年前我與被告一直
    住在一起，3年後（按即106年）他有女朋友就搬出去住，我
    先生自己開設水電行，水電行經營水電材料也有提供出門修
    繕。被告在結婚前有做過水電行的工作，結婚後我不清楚，
    我也不清楚高貽萱有無幫忙過家裡的水電行等語（見本院卷
    第162、165至168頁），則由證人丁○○所述，僅能證明被告
    曾有從事水電行工作，具有此方面知識經驗，無從佐證高貽
    萱始為對本案被害人、告訴人施以詐術之人，是被告前開辯
    解，無非推諉卸責之詞，尚難憑採。至被告聲請傳喚被告父
    親林正潭，以證明103至104年間，高貽萱與被告一起從事水
    電工作，有買賣水電材料知識經驗等語（見本院卷第125、1
    79頁），然證人高貽萱有無從事水電之背景或該等水電材料
    之交易，均與被告是否為本案實施詐術之行為人之待證事實
    無涉，且此部分事證已臻明確，認無再行調查之必要，附此
    敘明。
  ㈩辯護人另以高貽萱與被告因小孩監護問題鬧翻，高貽萱因此
    包庇其他人或掩飾自己犯行而為不利於被告之陳述，不可採
    信云云。然證人高貽萱與被告固於108年11月20日經法院調
    解離婚，有其等之個人戶籍資料（完整姓名）查詢結果各1
    份在卷可參（見原審卷第37至41頁），兩人或因此而生怨隙
    ，然依證人高貽萱前揭證述，佐以被害人、告訴人等指證行
    騙者為持用門號0000000000號行動電話之男子，及該元大銀
    行帳戶之客戶基本資料維護記載、107年6月11日單摺掛失申
    請書影本、金融卡申請暨異動約定書影本之註記內容與前揭
    通訊軟體LINE、臉書對話紀錄擷圖，甚或被告自承曾經使用
    上開門號、該等帳戶金融卡及知悉金融卡密碼等不利於己之
    供述，均足以顯示證人高貽萱前揭證述內容應非虛捏不實，
    該門號0000000000號行動電話、前揭元大銀行帳戶金融卡於
    案發當時確為被告所持用，是本案加重詐欺之行為人當為被
    告至明，故辯護人前揭所持為被告之辯解，要與客觀事證不
    符，委無可採。
  綜上所述，被告上開所辯，俱不足採。本案事證明確，被告
    前揭加重詐欺犯行，堪以認定。
三、論罪：
  ㈠被告於本案所為之各該犯行，均係於臉書水電材料五金配管
    材料社團頁面或LINE之中區BMW交友群組、【1版】北區E000
    00000汽車群組中先刊登販賣電線之不實訊息，致被害人乙○○、告訴人戊○○、丙○○上網瀏覽後陷於錯誤受騙，進而與被
    告聯繫，約定交易內容後匯款，是核其所為，均係犯刑法第
    339條之4第1項第2款以網際網路對公眾散布而犯詐欺取財罪
    。原起訴意旨雖認被告係犯刑法第339條第1項之罪，然檢察
    官於109年7月2日原審審理時當庭變更起訴法條為同法第339
    條之4第1項第3款（見原審卷第142頁），復經原審、本院審
    理時告知上開罪名及事實，以供檢察官、被告及辯護人辯論
    （見原審卷第142頁、本院卷第159、179至182頁），法院就
    此部分自無庸變更起訴法條，併此敘明。
  ㈡被告為附表各該加重詐欺行為，其張貼販賣電線不實訊息之
    頁面有異，其行為時間、地點及詐害之對象亦有不同，顯然
    犯意各別，行為互殊，自應分論併罰。
  ㈢累犯不予加重之說明：
　　被告前於102年間因妨害性自主等案件，經原審法院以103年
    度審侵訴字第3號判處有2月（3罪）、2月，應執行有期徒刑
    7月，嗣經提起上訴，再由本院以103年度侵上訴字第274號
    判決駁回上訴確定；又於103年間因傷害案件，經原審法院
    以103年度竹簡字第555號判處有期徒刑4月確定，與前揭案
    件接續執行，嗣於104年11月24日易科罰金執行完畢出監等
    情，有本院被告前案紀錄表附卷可查（見本院卷第44至46頁
    ）。是被告就本案加重詐欺之犯行，係在其前案有期徒刑執
    行完畢後5年內故意所為，已符合刑法第47條第1項累犯之規
    定。然有關刑法累犯加重本刑部分，固不生違反憲法一行為
    不二罰原則之問題，然其不分情節，基於累犯者有其特別惡
    性及對刑罰反應力薄弱等立法理由，一律加重最低本刑，於
    不符合刑法第59條所定要件之情形下，致生行為人所受之刑
    罰超過其所應負擔罪責之個案，其人身自由因此遭受過苛之
    侵害部分，對人民受憲法第8條保障之人身自由所為限制，
    不符憲法罪刑相當原則，牴觸憲法第23條比例原則；而於前
    揭法條修正前，為避免發生上述罪刑不相當之情形，法院就
    該個案裁量是否加重最低本刑（司法院釋字第775號解釋參
    照）。查被告上開前案係妨害性自主、違反兒童及少年性交
    易防制條例、傷害等行為而觸犯刑典，本案則為加重詐欺財
    產犯罪之犯行，前後案件之罪質、犯罪情節、侵害之法益均
    不同，尚難認被告有犯本罪之特別惡性或有何刑罰反應力較
    薄弱等情狀，而有加重最低本刑之必要，故就其所犯本案加
    重詐欺罪（3罪），均不依累犯之規定加重其最低本刑。
四、駁回上訴之理由：
  ㈠原審以被告以網際網路對公眾散布而犯詐欺取財犯行（共3罪
    ）事證明確，適用刑法第339條之4第1項第2款、第38條之1
    第1項前段、第3款、第38條之2第2項、第47條第1項、第51
    條第1項第5款等規定，並以行為人責任為基礎，審酌被告正
    值青年，竟不思以正當方式賺取財物，因缺錢使用即在網際
    網路上刊登各該不實販售商品之訊息，使見聞其刊登不實廣
    告之被害人、告訴人等主動與之接洽，而詐取其等財物，其
    所為非是，尤考量其於106年間曾共同為詐欺未遂犯行，此
    觀諸原審法院108年度原訴字第1號判決及其之本院被告前案
    紀錄表自明（見原審卷第129至133頁、第188頁），更徵其
    行為之不當及惡性非輕，且被告不僅未賠償被害人、告訴人
    等，更矢口否認犯行，難認其犯後態度良好；兼衡被告自承
    從事加油站、水電、鐵工等工作、入監前與高貽萱同住、現
    已離婚、未成年子女由其母撫養、普通之家庭經濟狀況及國
    中畢業之教育程度等一切情狀（見原審卷第171頁），各量
    處如附表「原判決主文」欄所示之刑及定應執行刑為有期徒
    刑2年。沒收部分則說明：⒈被告固曾持用門號0000000000號
    行動電話作為聯絡工具，以詐欺各該被害人、告訴人等，該
    行動電話當為本案之犯罪工具，惟該行動電話並未據扣案，
    又非違禁物或專科沒收之物，且取得方法容易，亦非無相似
    之替代品，縱宣告沒收亦不能阻絕被告另行取得類似工具而
    遏止犯罪，且價值低微，是認不具刑法上之重要性，況追徵
    此價額，徒增執行上之勞費，不符比例，顯無必要性，爰不
    予宣告沒收或追徵。⒉被告為前揭各該加重詐欺犯行，共詐
    得附表所示之各該金額，復無證據顯示其有將該金額分配予
    同案被告高貽萱，則該等款項自均屬其犯罪所得，而同案被
    告高貽萱事後所賠訖被害人、告訴人之損失，亦與被告無涉
    ，考諸沒收規定之意旨在於行為人犯罪利得之完全剝奪，自
    仍依刑法第38條之1第1項前段、第3項規定在被告各該犯行
    之主文項下，併同就其各該犯罪所得宣告沒收，並於全部或
    一部不能沒收或不宜執行沒收時，追徵其價額。經核原審認
    事用法尚無不合，量刑亦稱妥適。
  ㈡被告上訴意旨仍執前詞，否認犯罪，指摘原判決不當云云。
    惟按證據之取捨及證據證明力如何，均屬事實審法院得自由
    裁量、判斷之職權，苟其此項裁量、判斷，並不悖乎通常一
    般之人日常生活經驗之定則或論理法則，且於判決內論敘其
    何以作此判斷之心證理由者，即不得任意指摘其為違法（最
    高法院91年台上字第2395號判決意旨參照）。惟查原審判決
    已依據證人高貽萱、乙○○、戊○○、丙○○證詞、被告供述，並
    與卷內臉書聊天室、LINE對話紀錄擷圖、元大銀行帳戶107
    年6月11日單摺掛失申請書影本、金融卡申請暨異動約定書
    影本等證據資料相互勾稽，依調查之結果，基於論理法則及
    經驗法則，取捨證據、綜合判斷，因而認定被告係持用門號
    0000000000號行動電話並使用高貽萱元大銀行帳戶、郵局帳
    戶詐騙如附表所示之告訴人及被害人，並詳予論述如何憑以
    認定之理由，復經本院就被告辯解不可採等情補充說明如上
    。被告上訴意旨指摘各節，要係對於原審取捨證據及判斷其
    證明力職權之適法行使，仍持己見為不同之評價，任意指摘
    原判決不當，尚非可採。是被告上訴否認犯罪，為無理由，
    應予駁回。 　　　　　　
據上論斷，應依刑事訴訟法第368條，判決如主文。
本案經檢察官張凱絜提起公訴，檢察官謝宗甫到庭執行職務。
中　　華　　民　　國　　110 　年　　1 　　月　　26　　日
　              　刑事第十八庭  審判長法　官  何俏美
                                      法　官  黃紹紘
                                      法　官  陳海寧
以上正本證明與原本無異。
如不服本判決，應於收受送達後20日內向本院提出上訴書狀，其
未敘述上訴之理由者並得於提起上訴後20日內向本院補提理由書
（均須按他造當事人之人數附繕本）「切勿逕送上級法院」。
                                      書記官  謝文傑
中　　華　　民　　國　　110 　年　　1 　　月　　26　　日
附錄本案論罪科刑法條全文
刑法第339條之4
犯第339條詐欺罪而有下列情形之一者，處1年以上7年以下有期
徒刑，得併科1百萬元以下罰金：
一、冒用政府機關或公務員名義犯之。
二、三人以上共同犯之。
三、以廣播電視、電子通訊、網際網路或其他媒體等傳播工具，
    對公眾散布而犯之。
前項之未遂犯罰之。
附表：
編號 被害人/告訴人 詐欺時間及方式 匯(存)款時間、地點及金額（新臺幣、扣除手續費） 匯入帳戶 提領時間及金額(新臺幣、扣除手續費) 證據卷頁 原判決主文 1 被害人乙○○ 甲○○於107年6月10日22時8分前之某時，在臉書水電材料五金配管材料社團頁面上，以臉書暱稱「泰惠德」刊登販賣電線1批之不實訊息，致乙○○上網瀏覽該內容後，陷於錯誤，誤信甲○○確有販售該商品之意思，遂以臉書Messenger及LINE分別與甲○○所使用名稱為「泰惠德」、「天馬行空」之人聯繫，約定交易內容，甲○○並提供門號0000000000號行動電話作為聯絡之用，嗣乙○○乃依其指示於右列時間、地點將右列款項轉帳至右列帳戶內，旋遭甲○○提領一空。 107年6月10日22時8分許，在苗栗縣○○鄉○○路000號全家便利商店以自動櫃員機轉帳5,000元。 高貽萱之元大商業銀行帳號000-00000000000000號帳戶 107年6月10日23時21分許提領5,000元。 ①證人即被害人乙○○於警詢之證述（見偵4752卷第5至6頁）。 ②苗栗縣警察局苗栗分局銅鑼分駐所受理刑事案件報案三聯單影本、受理各類案件紀錄表、內政部警政署反詐騙案件紀錄表、受理詐騙帳戶通報警示簡便格式表、金融機構聯防機制通報單(見偵4752卷第14至18頁）。 ③被害人乙○○提出之臉書Messenger對話紀錄翻拍照片7張、LINE與帳號名稱「天馬行空」之人對話紀錄翻拍照片6張（見偵4752卷第19至25頁）。 ④被害人乙○○匯款之交易明細翻拍照片1張(見偵4752卷第25頁)。 ⑤高貽萱之元大商業銀行帳號(000-0000000000000000號)帳戶之客戶基本資料及交易明細(見偵4752卷第88、91頁）。 甲○○以網際網路對公眾散布而犯詐欺取財罪，累犯，處有期徒刑壹年貳月。未扣案之犯罪所得新臺幣伍仟元沒收，於全部或一部不能沒收或不宜執行沒收時，追徵其價額。 2 告訴人戊○○ 甲○○於107年6月12日15時39分前之某時，在LINE中區BMW交友群組中，以LINE名稱「天馬行空」刊登販賣單心電線，尺寸2.0、紅白色各100捲，尺寸5.5、50捲之不實訊息，致蘇民上網瀏覽該內容後，陷於錯誤，誤信甲○○確有販售該等商品之意思，遂以LINE與佯裝本名為「陳育德」之甲○○聯繫，約定交易內容，甲○○並提供門號0000000000號行動電話作為聯絡之用，嗣蘇民乃依其指示於右列時間、地點將右列款項轉帳至右列帳戶內，旋遭甲○○提領一空。 107年6月12日19時8分許，在臺中市○○區○○路0 號之統一超商內（起訴書誤載為新竹縣○○鎮○○路0 段00號，應予更正）以自動櫃員機轉帳18,000元。 高貽萱之中華郵政股份有限公司竹東二重埔郵局帳號000-00000000000000號帳戶 107年6月12日20時27分許提領18,000元。 ①證人即告訴人戊○○於警詢之證述(見偵4752卷第7頁正、反面)。 ②臺中市政府警察局太平分局太平派出所受理各類案件紀錄表、受理刑事案件報案三聯單、內政部警政署反詐騙案件紀錄表、受理詐騙帳戶通報警示簡便格式表(見偵4752卷第26至29頁)。 ③告訴人戊○○提出之LINE對話紀錄擷圖10張(見偵4752卷第32至36頁)。 ④高貽萱之中華郵政股份有限公司帳號(00000000000000號)帳戶客戶歷史交易清單(見偵4752卷第97頁）。 甲○○以網際網路對公眾散布而犯詐欺取財罪，累犯，處有期徒刑壹年肆月。未扣案之犯罪所得新臺幣壹萬捌仟元沒收，於全部或一部不能沒收或不宜執行沒收時，追徵其價額。 3 告訴人丙○○ 甲○○於107年6月13日11時8分前之某時，在通訊軟體LINE之【1版】北區E00000000汽車群組中，以LINE暱稱「天馬行空」刊登販賣電線、尺寸2.0、紅白色各100捲，尺寸5.55捲之不實訊息，致丙○○上網瀏覽該內容後，陷於錯誤，誤信甲○○確有販售該等商品之意思，遂以LINE與佯裝本名為「陳育德」之甲○○聯繫，約定交易內容，甲○○並提供門號0000000000號行動電話作為聯絡之用，嗣丙○○乃依其指示於右列時間、地點將右列款項存入至右列帳戶內，旋遭甲○○提領一空。 107年6月13日11時8分許，在桃園市○○區○○路0 段000 號以無摺存款之方式存入2萬元。 高貽萱之中華郵政股份有限公司竹東二重埔郵局帳號000-00000000000000號帳戶 107年6月13日19時1分許提領20,000元。 ①證人即告訴人丙○○於警詢之證述(見偵4752卷第8至10頁）。 ②桃園市政府警察局大溪分局圳頂派出所受理刑事案件報案三聯單、受理各類案件紀錄表、內政部警政署反詐騙諮詢專線紀錄表、受理詐騙帳戶通報警示簡便格式表、金融機構聯防機制通報單（見偵4752卷第38至42頁）。 ③告訴人丙○○提出之無摺存款存款人收執聯影本(見偵4752卷第43頁)。 ④告訴人丙○○提出之LINE群組內帳號名稱「天馬行空」貼文擷圖1張、與該帳號之對話紀錄擷圖11張(見偵4752卷第37、44至47頁)。 ⑤高貽萱之中華郵政股份有限公司帳號(00000000000000號)帳戶客戶歷史交易清單(見偵4752卷第97  頁）。 甲○○以網際網路對公眾散布而犯詐欺取財罪，累犯，處有期徒刑壹年肆月。未扣案之犯罪所得新臺幣貳萬元沒收，於全部或一部不能沒收或不宜執行沒收時，追徵其價額。